【裁判字號】    98,訴,1899
【裁判日期】    981130
【裁判案由】    違反毒品危害防制條例
【裁判全文】
臺灣彰化地方法院刑事判決              98年度訴字第1899號
公  訴  人  臺灣彰化地方法院檢察署檢察官
被      告  甲○○
上列被告因違反毒品危害防制條例案件，經檢察官提起公訴（98
年度毒偵字第1917號），本院依簡式審判程序判決如下：
    主  文
古偉琪施用第一級毒品，累犯，處有期徒刑玖月，扣案之注射針
筒壹支沒收；又施用第二級毒品，累犯，處有期徒刑陸月，扣案
之第二級毒品甲基安非他命貳小包（驗餘淨重貳點肆零貳陸公克
）沒收銷燬之。應執行有期徒刑壹年，扣案之注射針筒壹支沒收
；第二級毒品甲基安非他命貳小包（驗餘淨重貳點肆零貳陸公克
）沒收銷燬之。
    事   實
一、甲○○前因施用毒品案件，經本院於90年9月26日以90年毒
    聲字第3638號裁定送觀察勒戒（通緝後送執行），再因施用
    毒品案件，經本院以91年毒聲字第607號裁定令入戒治處所
    施以強制戒治後，於民國92年2月23日執行完畢釋放，並由
    臺灣彰化地方法院檢察署檢察官以92年度戒毒偵字第174、
    175 、176號為不起訴處分確定；復於上揭強制戒治執行完
    畢5年內之93年間，另因施用毒品案件，經本院於94年2月21
    日，以93年度訴字第1523號案判處有期徒刑9月、5月，應執
    行有期徒刑1年1月確定。再因施用毒品案件，經臺灣臺南地
    方法院於94年10月6日，以94年度訴字第949號案判處有期徒
    刑11月確定。嗣於94年4月12日入監服刑，甫於95年12月5日
    縮短刑期假釋出監交付保護管束，並於96年2月22日保護管
    束期滿未經撤銷，視為執行完畢。詎其仍不知悔改，猶未戒
    除毒癮，竟基於施用第一級毒品海洛因之犯意，於98年8 月
    27日中午12時許，在其位於彰化縣伸港鄉○○村○○路89-1
    號住處內，以將海洛因粉末置於針筒內加水稀釋後注射之方
    式，施用第一級毒品海洛因1次；後另萌施用第二級毒品甲
    基安非他命之犯意，於同日下午13時許，在同處所內，以將
    將甲基安非他命放在錫箔紙上以火燒烤後吸食煙霧之方式，
    施用第二級毒品甲基安非他命1次。嗣於98年8月28日上午7
    時30分許，為警持搜索票於上址查獲，並當場扣得第二級毒
    品甲基安非他命2小包（驗餘淨重2.4026公克）及注射針筒1
    支。經警採集其尿液送驗，檢驗結果呈安非他命、甲基安非
    他命、可待因與嗎啡陽性反應後，而悉上情。
三、案經彰化縣警察局和美分局報告臺灣彰化地方法院檢察署檢
    察官偵查起訴。
    理  由
一、本案被告所犯係死刑、無期徒刑、最輕本刑為3年以上有期
    徒刑以外之罪，其於準備程序就前揭被訴事實為有罪之陳述
    ，經受命法官告知簡式審判程序之旨，並聽取其與公訴人之
    意見後，本院認無不得或不宜改依簡式審判程序進行之處，
    爰依刑事訴訟法第273條之1第1項、第284條之1，裁定本案
    由受命法官獨任進行簡式審判程序，合先敘明。
二、上開犯罪事實，業據被告於警詢、偵查時及本院行準備程序
    與審理中，供承不諱，且被告獲案後，為警採集之尿液，經
    送詮昕科技股份有限公司檢驗結果，呈嗎啡及甲基安非他命
    陽性反應，此有彰化縣警察局和美分局委託檢驗尿液代號與
    真實姓名對照認證單及詮昕科技股份有限公司出具之濫用藥
    物尿液檢驗報告各1紙在卷可稽，復有甲基安非他命2小包（
    驗餘淨重2.4026公克）及注射針筒1支扣案可佐，而扣案之
    白色結晶物，經送鑑驗，結果證係甲基安非他命無誤，有憲
    兵司令部刑事鑑識中心鑑定書1紙在卷可參，是被告之自白
    與事實相符，堪以採信，本件罪證明確，被告之犯行，足以
    認定。
三、（一）按施用第一、二級毒品為犯罪行為，毒品危害防制條
    例第10條定有處罰明文。故施用第一、二級毒品者，依前揭
    規定本應科以刑罰，惟基於刑事政策，對合於一定條件之施
    用者，則依同條例第20條、第23條之規定，施以觀察、勒戒
    及強制戒治之保安處分。又毒品危害防制條例於92年7月9日
    修正公布，自93年1月9日施行，其中第20條、第23條將施用
    毒品之刑事處遇程序，區分為「初犯」及「5年內再犯」、
    「5 年後再犯」。依其立法理由之說明：「初犯」，經觀察
    、勒戒或強制戒治後，應為不起訴處分或不付審理之裁定；
    經觀察、勒戒或強制戒治執行完畢釋放後，「5年內再犯」
    者，因其再犯率甚高，原實施之觀察、勒戒及強制戒治既已
    無法收其實效，爰依法追訴或裁定交付審理。至於經觀察、
    勒戒或強制戒治執行完畢釋放後，「5年後再犯」者，前所
    實施之觀察、勒戒或強制戒治已足以遮斷其施用毒品之毒癮
    ，為期自新及協助其斷除毒癮，仍適用「初犯」規定，先經
    觀察、勒戒或強制戒治之程序。從而依修正後之規定，僅限
    於「初犯」及「5年後再犯」二種情形，始應先經觀察、勒
    戒或強制戒治程序。倘被告於5年內已再犯，經依法追訴處
    罰，縱其第3次（或第3次以上）再度施用毒品之時間，在初
    犯經觀察、勒戒或強制戒治執行完畢釋放5年以後，已不合
    於「5 年後再犯」之規定，且因已於「5年內再犯」，顯見
    其再犯率甚高，原實施觀察、勒戒或強制戒治，已無法收其
    實效，即應依該條例第10條處罰。（最高法院97年度第5次
    刑事庭會議決議及97年度臺非字第348、390、405、406、
    423號判決意旨參照）。
    （二）本件被告甲○○前因施用毒品案件，經本院於90 年9
    月26日以90年毒聲字第3638號裁定送觀察勒戒（通緝後送執
    行），再因施用毒品案件，經本院以91年毒聲字第607號裁
    定令入戒治處所施以強制戒治後，於92年2月23日執行完畢
    釋放，並由臺灣彰化地方法院檢察署檢察官以92年度戒毒偵
    字第174、175、176號為不起訴處分確定；復於上揭強制戒
    治執行完畢5年內之93年間，另因施用毒品案件，經本院於
    94年2月21日，以93年度訴字第1523號案判處有期徒刑9月、
    5月，應執行有期徒刑1年1月確定。再因施用毒品案件，經
    臺灣臺南地方法院於94年10月6日，以94年度訴字第949 號
    案判處有期徒刑11月確定。嗣於94年4月12日入監服刑，甫
    於95年12月5日縮短刑期假釋出監交付保護管束，並於96 年
    2月22日保護管束期滿未經撤銷，視為執行完畢。有臺灣彰
    化地方法院檢察署刑案資料查註紀錄表及臺灣高等法院被告
    前案紀錄表各一份在卷可參，是依前揭說明，本件被告所為
    本件施用第一、二級毒品海洛因之犯行，即無「初犯」「「
    5年後再犯」規定之適用，自毋須再重新施予觀察、勒戒或
    強制戒治之處遇程序，而應直接訴追處罰。
四、查海洛因、甲基安非他命分別係毒品危害防制條例第2條第2
    項第1款、第2款所稱之第一級、第二級毒品，依法均不得持
    有、施用。故核被告所為，係犯毒品危害防制條例第10條第
    1項之施用第一級毒品罪及同條第2項之施用第二級毒品罪。
    被告為施用毒品海洛因、甲基安非他命而持有之低度行為，
    各為其施用之高度行為所吸收，均不另論罪。被告所犯上開
    施用第一級毒品及施用第二級毒品2罪間，犯意各別，行為
    互殊，應予分論併罰。又被告前因施用毒品案件，經本院於
    90年9月26日以90年毒聲字第3638號裁定送觀察勒戒（通緝
    後送執行），再因施用毒品案件，經本院以91年毒聲字第
    607號裁定令入戒治處所施以強制戒治後，於92年2月23 日
    執行完畢釋放，並由臺灣彰化地方法院檢察署檢察官以92
    年度戒毒偵字第174、175、176號為不起訴處分確定；復於
    上揭強制戒治執行完畢5年內之93年間，另因施用毒品案件
    ，經本院於94年2月21日，以93年度訴字第1523號案判處有
    期徒刑9月、5月，應執行有期徒刑1年1月確定。再因施用毒
    品案件，經臺灣臺南地方法院於94年10月6日，以94年度訴
    字第949號案判處有期徒刑11月確定。嗣於94年4月12日入監
    服刑，甫於95年12月5日縮短刑期假釋出監交付保護管束，
    並於96年2月22日保護管束期滿未經撤銷，視為執行完畢。
    等情，有臺灣彰化地方法院檢察署刑案資料查註紀錄表、臺
    灣高等法院被告前案紀錄表各1 份在卷可考，其於5年以內
    故意再犯本件有期徒刑以上之2罪，均為累犯，應各依刑法
    第47條第1項之規定加重其刑。爰審酌被告曾因施用毒品經
    觀察勒戒及刑之執行後，猶未能深切體認毒品危害己身之鉅
    ，及早謀求脫離毒害之道，反而伺機再犯，未見有何收斂、
    警惕之意，無視於毒品對於自身健康之戕害及國家對於杜絕
    毒品犯罪之禁令，自有使其接受相當時期監禁以敦化性情之
    必要，惟念及被告犯後尚能坦承犯行，且施用毒品固戕害個
    人健康至深，然就他人權益之侵害仍屬有限，及其犯罪之動
    機、目的、手段、智識程度等一切情狀，分別量處如主文所
    示之刑，並定其應執行之刑，以示懲儆。扣案之甲基安非他
    命2小包（驗餘淨重2.4026公克）係毒品危害防制條例第2條
    第2項2款所定之第二級毒品，為違禁物，應均依同條例第18
    條第1項前段之規定，沒收銷燬之。扣案之注射針筒1支係被
    告所有供其施用第二級毒品所用之物，業經被告供明在卷，
    爰依刑法第38條第1項第2款之規定宣告沒收。
據上論斷，應依刑事訴訟法第273條之1第1項、第299條第1項前
段，毒品危害防制條例第10條第1項、第2項、第18條第1項前段
，刑法第11條前段、第47條第1項、第51條第5款、第38條第1項
第2款，判決如主文。
本案經檢察官邱鼎文到庭執行職務。
中    華    民    國    98    年    11    月    30    日
                  刑事第三庭          法  官  洪志賢
以上正本證明與原本無異。
如不服本判決應於收受判決後10日內向本院提出上訴書狀，並
應敘述具體理由。其未敘述上訴理由者，應於上訴期間屆滿後
20日內向本院補提理由書(均須按他造當事人之人數附繕本)
「切勿逕送上級法院」。
中    華    民    國    98    年    11    月    30    日
                                      書記官  許億先
附錄本案論罪科刑法條全文：
毒品危害防制條例第10條
施用第一級毒品者，處 6 月以上 5 年以下有期徒刑。
施用第二級毒品者，處 3 年以下有期徒刑。


司法院資訊處製作；財團法人民間司法改革基金會備份。
